# 未决诉讼，年末计提的预计负债，在次年没有全额赔偿，请问该如何处理？

提问人：haifanz 时间：2016-01-06 09:52:55
年末计提了 2000 万元的诉讼赔偿。次年用掉 1000 万元，剩 1000 万元，请问该如何处理 1 、确认第二年当期收益。（可以理解为经过努力减少赔偿金） 2 、做前期差错更正，调整以前年度的损益？（理解为超额计提）
请问一般情况该如何处理。谢谢！

回答人：chenyiwei
这是一个如何区分会计估计变更和前期差错更正的问题。参考证监会会计部《上市公司执行企业会计准则监管问题解答（ 2013 年第 1期，总第 8 期）》中的第 1 问：
问题 1 ：上市公司在何种情况下可以认定前期会计估计发生差错，并追溯调整前期报表？ 解答：根据《上市公司执行企业会计准则监管问题解答》（ 2010 年第 1 期，总第 4 期），不应简单将会计估计与实际结果对比认定存在差错。 只有在上市公司能够提供确凿证据，表明由于重大人为过失或舞弊等原因，未能合理使用前期报表编报时已经存在且能够取得的可靠信息，导致前期会计估计结果未恰当反映当时情况，才能认定前期会计估计存在差错。 前期会计估计存在差错，并不必然进行追溯调整，只有当上市公司确定相关因素导致会计估计差错累计影响数切实可行且该差错重要时，才采用追溯重述法调整前期报表，否则应采用未来适用法。
以前在原制度下，“关于执行《企业会计制度》和相关会计准则有关问题解答（二）”（财会[2003]10号）中有以下表述，虽然在新准则下该问题解答已不再执行，但其基本原则与上述一致，仍有参考价值：
二十、问：如何正确理解“财会[2002]18号”文件中“关于因担保事项产生的预计负债的确认”？ 答：“财政部关于印发《关于执行〈企业会计制度〉和相关会计准则有关问题解答》的通知”（财会[2002]18号），对企业因担保事项产生的预计负债作了解答，为了便于理解和实务操作，对企业因担保事项产生的预计负债的确认和计量作进一步的解释： 1 ．根据《企业会计制度》和相关会计准则的规定，企业对外提供担保可能产生的负债，如果符合有关确认条件，应当确认为预计负债。 在担保涉及诉讼的情况下，如果企业已被判决败诉，则应当按照法院判决的应承担的损失金额，确认为预计负债，并计入当期营业外支出（不含诉讼费，下同）；如果已判决败诉，但企业正在上诉，或者经上一级法院裁定暂缓执行，或者由上一级法院发回重审等，企业应当在资产负债表日，根据已有判决结果合理估计可能产生的损失金额，确认为预计负债，并计入当期营业外支出;如果法院尚未判决，企业应向其律师或法律顾问等咨询，估计败诉的可能性，以及败诉后可能发生的损失金额，并取得有关书面意见。如果败诉的可能性大于胜诉的可能性，并且损失金额能够合理估计的，应当在资产负债表日将预计担保损失金额，确认为预计负债，并计入当期营业外支出。 2 ．企业当期实际发生的担保诉讼损失金额与已计提的相关预计负债之间的差额，应分别情况处理： （ 1 ）企业在前期资产负债表日，依据当时实际情况和所掌握的证据，合理预计了预计负债，应当将当期实际发生的担保诉讼损失金额与已计提的相关预计负债之间的差额，直接计入当期营业外支出或营业外收入。 （ 2 ）企业在前期资产负债表日，依据当时实际情况和所掌握的证据，本应当能够合理估计并确认和计量因担保诉讼所产生的损失，但企业所作的估计却与当时的事实严重不符（如未合理预计损失或不恰当地多计或少计损失），应当视为滥用会计估计，按照重大会计差错更正的方法进行会计处理。 （ 3 ）企业在前期资产负债表日，依据当时实际情况和所掌握的证据，确实无法合理确认和计量因担保诉讼所产生的损失，因而未确认预计负债的，则在该项损失实际发生的当期，直接计入当期营业外支出或营业外收入。 3 ．资产负债表日后至财务报告批准报出日之间发生的需要调整或说明的担保诉讼事项，按照资产负债表日后事项的有关规定进行会计处理。 4 ．企业应当按照《企业会计制度》和相关准则的规定，对因担保诉讼所产生的或有事项，在会计报表附注中进行详细的披露。